臺灣臺中地方法院民事判決　92年度訴字第2848號
原　告　丙○○
被　告　乙○○
上列當事人間因被告乙○○過失傷害案件，經原告提起侵權行為
請求損害賠償之刑事附帶民事訴訟事件，由本院刑事庭移送前來
，本院於民國94年9月23日言詞辯論終結，判決如下：
    主      文
被告應給付原告新台幣壹拾陸萬捌仟捌佰貳拾玖元及自民國92年
3月28日起至清償日止，按週年利率百分之5計算之利息。
原告其餘之訴駁回。
訴訟費用由被告負擔十分之一，餘由原告負擔。
本判決原告勝訴部分得假執行。但被告如於執行標的物拍定、變
賣或物之交付前，以新台幣壹拾陸萬捌仟捌佰貳拾玖元為原告供
擔保，得免為假執行。
原告其餘假執行之聲請駁回。
    事實及理由
一、原告起訴求為判決：(一)被告應連帶給付原告新台幣（下同）
    1,682,936元及自附帶民事起訴狀繕本送達翌日起至清償日
    止，按週年利率百分之5計算之利息。(二)原告願供擔保請准
    予宣告假執行。其陳述略稱：
  (一)被告乙○○於民國（下同）91年6月16日14時17分許，駕駛
    向訴外人甲○○借用之車牌號碼IK-7803號自用小客車，沿
    台中市○○區○○路由南往北方向行駛，行經同路與公益路
    交岔路口，原應注意右轉彎車應讓直行車先行，竟疏未注意
    ，未看清右後方是否有來車，即貿然右轉，致撞及適亦行至
    該路口、騎乘車牌號碼YJY-298號機車之原告，致原告人車
    倒地，因而受有顏面外傷、左側腮腺管斷裂、左顏面神經斷
    裂、牙齒上部全部斷裂、飲食吞嚥系統障礙等重傷害，經送
    醫急救後，先後手術7次、住院共58天，且二年內需再進行
    後續醫療，而被告卻始終拒絕賠償，爰依侵權行為之法律關
    係，請求被告賠償損害：
      (1)醫療費用：92,866元。
      (2)機車修理費：26,470元。
      (3)交通費：33,600元。
      (4)侵害勞動能力部分：90,000元。
        原告因本件車禍受傷，致六個月無法工作，受有每月15
        ,000 元薪資之損害。
      (5)障礙部分：原告因本件車禍受傷，致只能進食流質食物
        ，加上臉上留有疤痕，經合併升級後，已屬汽車強制責
        任保險法所訂六級殘毀，因而請求被告給付630,000元
        。
      (6)增加生活支出：150,000元。
        原告因本件車禍受傷，致許多工作均無法勝任，求職困
        難，致增加生活上之支出。
      (7)後續療養費用部分：因目前尚未實際支出，故暫予保留
        ，俟日後實際支出時再為請求。
      (8)看護費用：60,000元。
      (9)精神慰撫金：200,000元。
二、被告答辯聲明求為判決：(一)原告之訴及假執行之聲請均駁回
    。(二)如受不利判決，請准供擔保免予假執行。其陳述略稱：
    被告乙○○自認就本件車禍之發生有過失，惟原告就本件車
    禍之發生亦有有超速、在十字路口未減速慢行之過失，且原
    告請求賠償之金額過高等語，資為抗辯。
三、經兩造協議整理及簡化爭點如下：
  (一)兩造不爭執之事實:
    (1)原告（騎乘YJY-298號機車）與被告乙○○（駕駛IK-7803
      號自用小客車）在91年6月16日14時17分許在台中市○○
      區○○路與公益路口發生車禍，致原告受有顏面外傷、左
      側腮腺管斷裂、左顏面神經斷裂缺失、牙齒上部斷裂等傷
      害。
    (2)被告乙○○就本件車禍之發生有過失。
  (二)兩造爭執之焦點：
    (1)原告就本件車禍之發生，是否亦有過失？如有過失，其過
      失程度如何？
    (2)原告請求賠償是否有理由？其請求賠償之金額是否過高？
四、得心證之理由：
  (一)被告於91年6月16日14時17分許，駕車沿台中市○○區○○
    路由南往北方向行駛，行經同路與公益路交岔路口，疏未注
    意右轉彎車應讓直行車先行、未看清右後方是否有來車，即
    貿然右轉，致撞及適亦行至該路口、騎乘車牌號碼YJY-298
    號機車之原告，致原告人車倒地，因而受有顏面外傷等傷害
    ，且被告就本件車禍之發生有過失之事實，均為被告所自認
    ，而被告並因其就本件車禍之發生有過失，涉有過失傷害罪
    責部分，並經本院92年度交易字第125號判決確定，復經調
    閱本院92年度交易字第125號過失傷害案件全卷（含臺灣臺
    中地方法院檢察署92年度偵字第1711號、91年度發查字第
    4968號卷）查核無誤，原告之上開主張信屬真正。
  (二)按行經交岔路口應減速慢行，經查，本件車禍之發生，係因
    原告騎乘機車行駛在被告所駕駛之自小客車後方，因突見被
    告右轉煞車不及，以致撞上被告所駕使之自小客車，而原告
    行經本件車禍發生地點時之時速約為六、七十公里等情，為
    原告於告訴被告過失傷害案件偵查中所自承，業經調閱上揭
    本院92年度交易字第125號過失傷害案件全卷查核屬實（見
    上揭偵查卷第19頁、本院92年度交易字第125號卷92年4月4
    日訊問筆錄、同年5月7日訊問筆錄），再參照上揭過失傷害
    案卷附之台中市○○○道路交通事故調查報告表所示，本件
    車禍之撞擊點已進入交岔路口轉彎處（見上揭偵查卷第10頁
    ），並原告於告訴被告過失傷害案件審理中亦自承「我多少
    都有過失，車速有比較快．．．」（見本院92年度交易字第
    125號卷92年7月18日審判筆錄）等語，顯見原告於行經本件
    車禍發生地點時並未依前開規定減速慢行，且亦疏未注意車
    前狀況，按原告騎乘機車應注意在市區道路，時速不得超過
    五十公里及注意車前狀況，隨時採取必要之安全措施，於行
    經交岔路口時並應注意減速慢行，乃原告竟超速以時速約六
    十公里之速度通過該交岔路口，以致煞車不及而發生車禍，
    是原告就本件車禍之發生自與有過失，且其過失程度與被告
    之過失程度相當，而本件經送請台灣省台中市區車輛行車事
    故鑑定委員會鑑定之結果，亦認原告超速行駛與被告右轉彎
    車未注意讓右側直行車先行之過失，同為本件車禍之肇事原
    因，亦有該鑑定委員會92年6月10日中市鑑字第92060 9號函
    附於本院92年度交易字第125號卷可稽，從而，原告就本件
    車禍之發生與有過失，且其過失之程度與被告相同，原告與
    被告就本件車禍之發生各應負百分之50之過失責任，洵足認
    定。
  (三)按因故意或過失，不法侵害他人之權利者，負損害賠償責任
    。又不法侵害他人之身體或健康者，對於被害人因此喪失或
    減少勞動能力，或增加生活上之需要時，應負害賠償責任。
    再不法侵害他人之身體、健康、名譽、自由、信用、隱私、
    貞操、或不法侵害其他人格法益而情節重大者，被害人雖非
    財產上之損害，亦得請求賠償相當之金額。民法第184條第1
    項前段、第193條第1項及第195條第1項前段分別定有明文。
    依前所述，被告對於本件車禍之發生既有過失，且被告之過
    失行為與原告受傷之結果間復有相當因果關係，則被告自應
    依前揭規定負損害賠償責任。茲就原告主張之各項請求應否
    准許，析述如下：
    (1)醫療費用部分：原告主張因本件車禍受傷治療而支出醫療
      費用92,866元。查原告因本件車禍受傷因而支出醫療費用
      33,334元，有中山醫學大學93年1月30日中山醫93川玉法
      字第930113號函送之醫療費用收據35紙在卷可稽，逾上開
      金額部分原告迄未舉證以實其說，則原告主張其因本件車
      禍受傷致支出醫療費用部分，於33,334元之範圍內，信屬
      真實，逾上開金額部分難認有據。
    (2)機車修理費：原告主張因本件車禍致其所有之YJY-298 號
      機車受損，因而支出機車修理費26,470元，業據原告提出
      估價單及統一發票資為佐證，惟原告所有之YJY-298 號機
      車係89年3月27日出廠，有原告提出之機器腳踏車行車執
      照在卷可按，距本件車禍發生之91年6月16日，車齡已有2
      年3月，就機車零件更換部分自應按其使用年份予以折舊
      ，而依估價單所示，原告因修理其YJY-298號機車計支出
      零件費用19,020 ，經依定律遞減法（每年折舊率0.369）
      折舊後，就零件部分原告所受之損害額為6,874元，經與
      原告所支出之工資7,450元合計後，原告就機車損壞部分
      ，得請求賠償之金額計為14,324元。
    (3)交通費：原告主張因本件車禍受傷往返醫院就醫，計支出
      交通費33,600元等語，原告迄未舉證以實其說，故而，原
      告請求被告賠償交通費部分，即難採憑，無從准許。
    (4)減少工作收入部分：原告主張因本件車禍受傷，致6個月
      無法工作，受有每月15,000元薪資、合計90,000元之損害
      等語。經查，原告因本件車禍受傷，於91年6月16日急診
      住院治療、於同年7月4日出院後，因顏面傷口因唾腺液侵
      潤，癒合不良，又於91年7月11日住院、同年8月2日出院
      ，於同年8月5日再住院、同年月8日出院，後於同年8 月
      22日再度住院、於同年月24日出院，先後多次住院，住院
      期間總計達49天，且其最後出院後尚需追蹤治療，約半年
      始能部分恢復功能等情，有中山醫學大學附設醫院93年1
      月30日中山醫93川玉法字第930113號函在卷可按，則原告
      主張因本件車禍受傷致六個月期間無法工作，委屬信而有
      徵，從而，原告請求賠償因傷無法工作6個月期間、每月
      按15,000元計算，合計90,000元之薪資損害，洵屬有據。
    (5)障礙部分：原告主張其因本件車禍受傷，致只能進食流質
      食物，加上臉上留有疤痕，經合併升級後，已屬汽車強制
      責任保險法所訂六級殘毀，因而請求被告給付630,000 元
      等語。惟查，原告因本件車禍受傷經治癒後，將遺存障害
      於臉部及下腿移植神經分佈區（神經取出區），有中山醫
      學大學附設醫院上揭函可按，而中山醫學大學附設醫院上
      揭函所稱原告身體將遺存之障害，係指神經麻木感，雖影
      響臉部表情，並不影響下腿之勞動能力，原告主張因本件
      車禍受傷致減損日後之勞動能力，已難採憑；且原告因本
      件車禍所受顏面撕裂傷所遺留之疤痕為永久性疤痕，已達
      勞工殘廢給付標準表所列十級殘廢，復有該院93年4月3日
      中山醫93川玉法字第930524號、93年11月23日中山醫93川
      博法字第930560號函復卷可考，然原告就此部分並非依侵
      權行為之法律關係，請求被告賠償其因傷致殘損減損之勞
      動能力，而係依強制汽車責任保險法之規定，請求被告賠
      償依法應向強制汽車責任保險人請求支付之殘廢給付，於
      法亦有未合，無從准許。
    (6)增加生活支出：原告主張其因本件車禍受傷，致許多工作
      均無法勝任，求職困難，致增加生活上之支出150,000 元
      云云，未據原告舉證以實其說，亦難採取。
    (7)後續療養費用部分：因目前尚未實際支出，故暫予保留，
      俟日後實際支出時再為請求。
    (8)看護費用：原告主張因本件車禍受傷住院期間雇用鄰居照
      護，因而支出看護費用60,000元等語。然查，原告於住院
      期間需他人照顧生活起居，固有中山醫學大學附設醫院上
      揭中山醫93川玉法字第930113號函可參，惟原告既主張住
      院期間係雇用他人照顧，自應就其有雇用他人照護及支出
      看護費用部分負舉證之責，惟原告亦迄未舉證以實其說，
      則原告請求賠償看護費用60,000元，亦難准許。
    (9)精神慰撫金：原告主張因本件車禍身體受傷，致精神痛苦
      因而請求被告賠償精神慰撫金200,000元等語。經查，原
      告因本件車禍因而受有顏面外傷、左側腮腺管斷裂、左顏
      面神經斷裂缺失、牙齒上部斷裂等傷害，經先後多次住院
      治療、住院期間長達49天且其最後出院後尚需追蹤治療約
      半年始能部分恢復功能，經治癒後，復將將遺存神經麻木
      感等障害於臉部及下腿移植神經分佈區（神經取出區），
      並因原告所受顏面撕裂傷所遺留之疤痕為永久性疤痕，已
      達勞工殘廢給付標準表所列十級殘廢等情，有中山醫學大
      學附設醫院前揭三函復卷可稽，已詳如前述，本院斟酌原
      告因本件車禍受傷所受身體及精神上之痛苦甚深，原告與
      被告名下均無不動產（此分別有財政部臺灣省中區國稅局
      北斗稽徵所、財政部臺灣省北區國稅局瑞芳稽徵所函在卷
      可稽），原告為中洲技術學院畢業、被告為國中畢業，並
      兩造均自稱目前無固定工作及收入之經濟能力、社會地位
      等一切情狀，認原告請求慰撫金200,000元，尚屬公允，
      應予准許。
    (10)基上，原告因本件車禍受損害金額合計為337,658元，而
      原告就本件車禍之發生應負百分之50之過失責任，業已詳
      如前述，經過失相抵後，原告得請求賠償之金額為168,82
      9元。
  (四)綜據上述，原告依侵權行為之法律關係，訴請被告賠償168,
    829元及自92年3月28日（即附帶民事起訴狀繕本送達翌日）
    起至清償日止，按週年利率百分之5計算之利息部分，為有
    裡有，應予准許，逾上開範圍之請求部分，即屬無據，應予
    駁回。
  (五)末按所命給付之金額未逾五十萬元之判決，法院應依職權宣
    告假執行，為民事訴訟法第389條第1項第5款所明定，本件
    所命被告給付之金額，未逾五十萬元，爰依上揭規定，依職
    權宣告假執行。又被告聲明如受不利判決，願供擔保免為假
    執行，就原告勝訴部分核無不合，故依同法第392條之規定
    ，宣告被告如於執行標的物拍定、變賣或物之交付前提供擔
    保，得免為假執行。至原告所為願供擔保為假執行宣告之聲
    明，就其勝訴部分，業已依職權宣告假執行，不予重複宣告
    ；而原告敗訴部分，其假執行之聲請因訴之駁回而失所附麗
    ，應併予駁回。
五、據上論結，本件原告之訴為一部有理有，一部無理由，依民
    事訴訟法第79條、第389條第1項第5款、第392條，判決如主
    文。
中　  華    民    國    94    年    9    月    26     日
                民事庭  法　官　呂麗玉
上為右為正本係照原本作成。
如不服本判決，應於判決送達後二十日內，向本院提出上訴狀（
並按他造當事人之人數附繕本）。
中　  華    民    國    94    年    9    月    26     日
                        書記官
